【裁判字號】    92,智,1
【裁判日期】    921003
【裁判案由】    侵權行為損害賠償
【裁判全文】
臺灣臺南地方法院民事判決  九十二年度智字第一號
    原      告  得利影視股份有限公司
    法定代理人  丙○○
    訴訟代理人  甲○○
    被      告  丁○○
                乙○○
右當事人間請求侵權行為損害賠償事件，本院（言詞辯論終結日期：九十二年九月十
九日）判決如左：
    主      文
被告應連帶給付原告新台幣壹拾伍萬元，及自民國九十二年五月十七日起至清償日止
，按週年利率百分之五計算之利息。
原告其餘之訴駁回。
訴訟費用由被告連帶負擔二十分之三，餘由原告負擔。
本判決原告勝訴部分得假執行。
原告其餘假執行之聲請駁回。
    事實及理由
一、被告均經合法通知，無正當理由，未於言詞辯論期日到場，核無民事訴訟法第三
    百八十六條各款所列情形，爰依原告之聲請，由其一造辯論而為判決。
二、本件原告起訴主張：
  （一）被告丁○○與乙○○係夫妻關係，二人明知其未經著作財產權人美商二十世
        紀福斯影片股份有限公司（下稱福斯公司）或在台代理商（即原告）之同意
        或授權，共同集資購買自動包裝機等機械，自民國八十九年年初起，向一不
        詳真實姓名、年籍之林姓成年男子，購入未經前開公司授權重製之影片，並
        以每小時新台幣（下同）七十元至一百元不等之工資，僱用不詳姓名之工人
        在台南市○○街八號及十號之工廠內擔任包裝盜版光碟之工作，又自九十年
        九月初起，先後僱用工人在上址工廠內擔任包裝盜版光碟之工作，待包裝完
        成後再分別運送販賣至台南縣、市地區各夜市攤販，再由攤販販售予不特定
        人牟利，並以之為常業；嗣於九十年十月四日零時十分許，為警在台南市○
        ○街八號及十號當場查獲，並扣得侵害原告公司著作權之決戰猩球光碟片共
        六百八十四片（三百四十二套），案經台灣高等法院台南分院九十一年度上
        訴字第七九號刑事判決在案，合先敘明。
  （二）按著作人之權利，於合法授權實行之必要範圍內，由出版人行使之，民法第
        五百十六條第一項訂有明文。故無論出版契約就此有無規定，出版人均得對
        於侵害人提起訴訟（司法院院字第一六四六四八號解釋）。又最高法院八十
        六年度台非字第六四號刑事判決所示「．．司法院秘書長七十九年十一月十
        九日秘書廳(一)○二二九六號函：『著作權受侵害，致出版人、發行人等之權
        益受侵害時，出版人、發行人等自得依法提出民事訴訟、刑事告訴或自訴，
        無另於著作權法特予規定之必要』」即是本此旨趣。
  （三）原告係福斯公司之國內代理商，與其簽訂合約，專屬授權在台灣發行、製造
        、重製及經銷影音光碟，此有合約可資為證。今被告等因侵害原告公司之經
        銷、出版權利，原告公司依據民法第一百八十四條、第二百十六條之規定，
        請求被告負損害賠償之責；然依據著作權法第八十八條第三項，依前項規定
        ，如被害人不易證明其實際損害額，得請求法院依侵害情節，在一萬元以上
        五十萬元以下酌定賠償額，如損害行為屬故意且情節重大者，賠償額得增至
        一百萬元。而原告公司所花費之權利金均以數百萬元計算，甚至上達千萬元
        ，且因仿冒光碟片是可重複傳閱之物，因仿冒光碟片之流傳而使「應至原告
        處購買正版光碟片或至原告授權經銷商處購買而未購買者」不計其數，損失
        之金額無法估算，故原告公司無法證明實際損害額之多寡。
  （四）爰聲明：被告應連帶給付原告一百萬元，及自起訴狀繕本送達之翌日起至清
        償日止，按週年利率百分之五計算之利息，並陳明願供擔保請准宣告假執行
        。
三、經查，原告主張被告二人明知決戰猩球影音光碟為美商二十世紀福斯影片股份有
    限公司（下稱福斯公司）享有著作財產權之電影類視聽著作，非經該公司之同意
    或授權，不得意圖營利而交付，被告二人竟基於侵害他人著作權以營利謀生之犯
    意聯絡，共同集資購買自動包裝機等機械，自八十九年四月間起，向一真實姓名
    、年籍不詳，自稱為林姓之成年男子，購入未經著作財產權人授權重製之非法重
    製影音光碟及外標印刷封面，並以每小時七十元至一百元不等之工資，僱請不詳
    姓名之工人在台南市○○街八號及十號工廠內擔任包裝盜版光碟之工作，又自九
    十年九月初起，先後僱請訴外人楊世維、沈宗輝、陳國銘、陳春林、黃金鳳、黃
    金愛、黃金滿及黃怡倫等人，在台南市○○街八號及十號工廠內擔任包裝盜版光
    碟之工作，待包裝完成後再分別運送販賣至台南縣、市地區之夜市攤販，再由夜
    市攤販販予不特定之顧客，被告二人並以之為常業，嗣於九十年十月四日零時十
    分許，在台南市○○街八號及十號為警查獲，並扣得盜版之決戰猩球影音光碟片
    三百四十二套（即六百八十四片）及其他公司享有著作財產權之盜版影音、音樂
    光碟等物。被告二人前揭違反著作權行為，業經本院九十年度訴字第一三七六號
    、台灣高等法院台南分院九十一年度上訴字第七九號、最高法院九十一年度台上
    字第二三０四號判處被告丁○○有期徒刑二年六月、判處被告乙○○有期徒刑一
    年九月，緩刑三年確定等情，除有原告所提裁判書查詢影本二份為證外，並經本
    院調閱前開刑事案卷查核屬實，而原告主張其為福斯公司之國內代理商，專屬授
    權在台灣發行、經銷福斯公司影音光碟一節，亦有原告所提授權發行合約、修正
    第二版、第五版修約、合約備忘錄、第一版修約、傳真（均影本）各一份附卷可
    佐，參以被告二人對於原告主張之前開事實，既未於言詞辯論期日到庭爭執，復
    未提出書狀答辯以供本院參酌，是依上開證據調查結果，自堪信原告之主張為真
    實。
四、按因故意或過失不法侵害他人著作財產權或製版權者，負損害賠償責任，數人共
    同不法侵害者，連帶負賠償責任。又如被害人不易證明其實際損害額，得請求法
    院依侵害情節，在新台幣一萬元以上五十萬元以下酌定賠償額，如損害行為屬故
    意且情節重大，賠償額得增至新台幣一百萬元，著作權法第八十八條第一項、第
    三項分別定有明文。
 （一）查，被告二人之行為既已侵害原告就決戰猩球影音光碟之經銷、發行權，則
       揆諸前揭條文規定，自應連帶負損害賠償之責。又原告雖主張其公司花費之
       權利金均以數百萬元計算，甚至上達千萬元，及被告二人製作之前開盜版影
       音光碟之流傳，將使原欲購買正版影音光碟之客戶流失云云，惟其既無法證
       明因被告之侵權行為，原告實際所受損害、所失利益之數額，亦不能證明被
       告所受利益之數額，則依著作權法第八十八條第三項規定，本院自得依被告
       侵害之情節酌定賠償額。
 （二）又本院審酌被告於前開時地為警查扣之盜版影音光碟，多為音樂光碟（十萬
       一千五百六十六片），影音光碟僅三百四十五套，其中原告享有發行權之決
       戰猩球佔三百四十二套，堪認被告包裝販售者應以音樂光碟為主，且被告二
       人雖自八十九年四月間起即以包裝販售侵害著作權之物為業，然原告享有發
       行權之決戰猩球影片係於九十年七月底始預定在美上映，則被告取得盜版決
       戰猩球影音光碟，並包裝販售之行為應在九十年七月底以後，距被告為警查
       獲之時間（九十年十月四日），僅二個月左右，原告所受損害尚非重大，且
       前開盜版之決戰猩球影音光碟經鑑識結果，均為工廠壓製片，畫面模糊一節
       ，亦有財團法人電影及錄影著作保護基金會鑑識報告可資佐證，益徵該盜版
       影音光碟片展現之內容確實劣於原告發行之著作物，則對原告著作權侵害之
       程度亦因此減低，另參諸原告自承其發行之決戰猩球影音光碟之售價一套約
       三百至四百元不等等情以觀，本院認原告請求一百萬元之賠償金核屬過高，
       應以一十五萬元為相當。
五、從而，原告依侵權行為法律關係及著作權法第八十八條規定，請求被告連帶給付
    於一十五萬元及自起訴狀繕本送達翌日（即九十二年五月十七日）起至清償日止
    ，按週年利率百分之五計算之利息範圍內，為有理由，應予准許。逾此範圍之請
    求，為無理由，應予駁回。
六、又本件原告勝訴部分所命給付之金額未逾五十萬元，應依民事訴訟法第三百八十
    九條第一項第五款之規定，依職權宣告假執行。至原告敗訴部分，其假執行之聲
    請已失所附麗，應併駁回之。
七、訴訟費用負擔之依據：民事訴訟法第七十九條、第八十五條第二項。
中      華      民      國    九十二    年      十      月      三      日
                                臺灣臺南地方法院民事第二庭
~B法      官  林育幟
右為正本係照原本作成
如對本判決上訴，須於判決送達後廿日內向本院提出上訴狀
中      華      民      國    九十二    年      十      月      三      日
~B法院書記官  黃淑櫻


司法院資訊處製作；財團法人民間司法改革基金會備份。
